【裁判字號】    98,訴,85
【裁判日期】    980918
【裁判案由】    清償債務
【裁判全文】
臺灣屏東地方法院民事判決                98年度訴字第85號
原      告  丁○○
被      告  乙○○
訴訟代理人  周春米律師
上列當事人間請求清償債務事件，本院於民國98年9 月4 日言詞
辯論終結，判決如下：
    主      文
原告之訴駁回。
訴訟費用由原告負擔。
    事實及理由
一、按訴狀送達後，原告不得將原訴變更或追加他訴，但擴張或
    減縮應受判決事項之聲明者，不在此限，民事訴訟法第255
    條第1 項第3 款定有明文。本件原告起訴請求被告給付新台
    幣（下同）685,000 元，及自民國91年2 月8 日起至清償日
    止，按週年利率百分之5 計算之利息，於訴狀送達後，改為
    請求被告給付685,000 元，及自93年2 月17日起至清償日止
    ，按週年利率百分之5 計算之利息，核屬減縮應受判決事項
    之聲明，於法自無不合，應予准許。
二、原告主張：被告自87年間起，因購屋、繳納房貸、交付會款
    及其他情事，陸續向伊借款，嗣後經伊催討並會算，由被告
    於91年2 月8 日簽立切結書，保證於91年2 月8 日將685,00
    0 元匯入伊之銀行帳戶內，以清償積欠伊之債務，惟事後被
    告竟食言未予履行，且為躲避催討而銷聲匿跡，近年來經兩
    造一再協調，被告復仍拒不履行，則伊自得依據上開切結書
    ，請求被告加計利息給付伊685,000 元。又兩造於97年9 月
    17日簽訂之和解書，係針對被告於94年2 月8 日簽發之20萬
    元本票所為，該本票係被告承擔綽號「東東」之會首積欠伊
    之會款而簽發交付予伊，與上開切結書所載債務毫不相干，
    自不得謂上開切結書所載債務已因兩造間於97年9 月17日成
    立和解而消滅等情，並聲明：(一)被告應給付原告685,000 元
    ，及自93年2 月17日起至清償日止，按週年利率百分之5 計
    算之利息。(二)訴訟費用由被告負擔。
三、被告則以：兩造原係男女朋友，並曾購屋同住，互有金錢往
    來，嗣後因故分手，原告為向伊催討借款，曾對伊提出刑事
    詐欺告訴，惟經檢察官為不起訴處分確定。迨91年2 月8 日
    原告唆使外力介入，導致伊受有左肩挫傷、前胸挫傷併疼痛
    等傷害，伊因顧及生命身體安全，乃簽立切結書，保證於91
    年2 月8 日匯款685,000 元至原告在世華銀行高雄分行之帳
    戶內，否則願再給付原告20萬元懲罰性賠償金，伊同時簽發
    發票日91年3 月1 日至94年1 月1 日面額均為2 萬元之本票
    共35紙，並簽發發票日94年2 月8 日面額20萬元之本票1 紙
    ，交付原告收執，惟因伊資力有限，嗣後僅給付2 萬元，並
    因家庭破裂，而不得不遠走他鄉。原告於96年間持上開面額
    20萬元之本票，聲請臺灣高雄地方法院以96年度票字第1143
    8 號裁定准予強制執行，並於97年7 、8 月間僱人尋獲伊，
    要求伊出面解決上開685,000 元及20萬元之本票債務，伊惟
    恐生命身體有危險，乃透過屏東縣屏東市溝美里里長丙○○
    出面與原告所僱之人協調，最後取得共識，兩造因於97年9
    月17日就上開685,000 元尚未清償部分及20萬元之本票債務
    成立和解，約定由伊給付原告20萬元，原告則拋棄其餘債權
    ，並應銷燬伊先前所簽發交付之本票，伊並已於簽訂和解書
    當時交付原告20萬元。是上開切結書所載債務既經兩造成立
    和解，並經伊履行和解條件完畢，原告再依上開切結書向伊
    請求給付685,000 元本息，於法自屬無據等語，資為抗辯，
    並聲明：如主文所示。
四、經查：被告因積欠原告債務，於91年2 月8 日簽立切結書交
    付原告，其內容為：「立切結書人乙○○本人茲保證會於民
    國（下同）九十一年二月八日一定將新台幣陸拾捌萬伍仟元
    款項匯入丁○○世華銀行高雄分行活儲存00000000000 帳號
    內，以清償本人積欠丁○○女士之債務本金，絕不食言，否
    則本人願無條件再給付給丁○○女士新台幣貳拾萬元作為懲
    罰性賠償金額，絕無異議。」嗣後原告於96年5 月間以其持
    有被告簽發發票日94年2 月8 日、未載到期日、面額20萬元
    、票號667837號之本票，聲請臺灣高雄地方法院以96年度票
    字第11438 號裁定准予強制執行後，於97年1 月3 日簽訂債
    權讓與契約書，將該本票債權讓與買秉毅。嗣於97年9 月17
    日兩造在丙○○及買秉毅見證下簽訂和解書，其內容為：「
    第一、甲方（指被告，下同）支付新台幣貳拾萬元予乙方（
    指原告，下同），乙方同意甲方於民國九十七年九月十六日
    以前所簽發（支票）或本票等與乙方之（有價證券）等同清
    償完畢。乙方同意自行銷燬該等（證券）。第二、乙方於民
    國96年5 月29日向台灣高雄地方法院聲請向債務人乙○○強
    制執行案件（96年度票字第11438 號）乙方同意於民國九十
    七年九月三十日前向高雄地方法院聲請撤銷。第三、本案自
    民國九十七年九月十七日甲乙雙方於屏東市○○路龍虎宮辦
    公室簽署並付清新台幣貳拾萬元後，和解成立。雙方無異議
    且盡釋前嫌。各持本書向司法機關辦理撤銷告訴。」等事實
    ，為兩造所不爭執，並有切結書、本票、臺灣高雄地方法院
    96年度票字第11438 號民事裁定、裁定確定證明書、債權讓
    與契約書及和解書附卷可稽。
五、本件兩造之爭點為：被告所欠原告685,000 元債務，是否業
    經兩造於97年9 月17日成立和解？茲論述如下：
(一)、按稱和解者，謂當事人約定，互相讓步，以終止爭執或防止
    爭執發生之契約；和解有使當事人所拋棄之權利消滅及使當
    事人取得和解契約所訂明權利之效力，民法第736 條及第73
    7 條分別定有明文。又和解契約，民法並未特別規定其要式
    性，依民法第153 條第1 項之規定，和解契約於當事人意思
    表示合致時即為成立（最高法院19年上字第1964號及33年上
    字第3343號判例意旨參照）。
(二)、關於兩造於97年9 月17日成立和解之事實，業經證人丙○○
    於本院審理時到場證稱：「（這份和解書的見證人丙○○是
    否為你本人？）是的。（你是屏東市溝美里里長？）是的。
    （和解的時候除了兩造之外還有買秉毅也在場？）是的，另
    外還有一個年輕人在場。（是否叫甲○○？）是的。‧‧‧
    ‧在那裏和解？）在屏東市○○路100 號龍虎宮。（你為何
    會到場？）是龍虎宮的委員認識我，打電話給我說廟公即被
    告有事情，麻煩我過去看看。（當時你有無看到這張本票？
    ）有，後面好像有背書。（和解之後被告當場有無交付20萬
    元給原告？)有 。（你到場的時候原告就已經在那邊？）打
    電話叫我去的只有那兩個年輕人，中間我有參與協調2 、3
    次，協調的時候原告也有到場，簽定（訂）和解書的時候兩
    造都有在場，另外兩個年輕人也有在場。（你知不知道兩造
    和解的範因只有前述本票或者包括其他兩造間的債權債務？
    ）全部的債權債務80幾萬元。（你怎麼知道兩造間的債權債
    務有80幾萬元？）是那兩個年輕人在第一次碰面就有講，中
    間協調時原告也有這樣講。（既然和解的範圍是80幾萬元的
    債權債務為什麼和解書內容沒有寫明？）是被告拜託我協調
    ，然後和解內容是被告自己打字的。（你確定兩造在協調的
    時候就說以前的債權債務全部以20萬元和解？）是的。（和
    解書是被告自己打字還是請別人打字？）是被告請龍虎宮委
    員打字製作。‧‧‧‧我確定協調時候有見過原告1 、2 次
    面，因為那兩個年輕人不敢處理。（你第一次應龍虎宮委員
    到場處理的時間？）97年9 月17日前1 、2 個禮拜。（原告
    都是跟那兩個年輕人一起去嗎？）協調的時候是年輕人先到
    ，然後打電話叫原告過去，簽和解書的時候是同時到或是先
    後到我不記得，但確定都有到」等語明確，可見兩造於97年
    9 月17日成立之和解，其範圍包括兩造間全部債權債務，並
    非僅以前述20萬元本票債務為限，且被告已依和解內容履行
    完畢無誤。
(三)、前述20萬元本票，原告於聲請臺灣高雄地方法院以96年度票
    字第11438 號裁定准予強制執行後，旋於97年1 月3 日與買
    秉毅簽訂債權讓與契約，將該本票債權讓與買秉毅，有原告
    提出之債權讓與契約書在卷可憑，而上開和解書則係由原告
    與被告簽訂，買秉毅僅於見證人欄簽名，倘原告將前述20萬
    元本票債權讓與買秉毅屬實，兩造復僅就該20萬元本票債權
    和解，則豈有由原告而非由買秉毅與被告成立和解之理？再
    觀之被告突遇買秉毅、甲○○前往討債，透過當地里長丙○○出面協調，協調時間長達1 、2 個星期之久，倘係就20萬
    元本票債務以20萬元和解，僅小幅就利息部分讓步，買秉毅
    、甲○○不敢處理，而須通知原告本人出面決定，亦不合乎
    常理。何況，倘僅係就20萬元本票債務和解，上開和解書僅
    須就臺灣高雄地方法院96年度票字第11438 號裁定之本票加
    以記載即可，又何必於和解書第一點記載原告同意被告於97
    年9 月16日以前所簽發之本票等同清償完畢？益見兩造於97
    年9 月17日成立之和解，其範圍不以前述20萬元本票債務為
    限，並及於上開切結書所載之685,000 元債務，不因和解書
    未予明確記載而有差異。原告主張兩造和解之範圍不包括上
    開切結書所載之685,000 元債務云云，要無可採。
六、綜上所述，上開切結書所載債務業經兩造於97年9 月17日和
    解成立，並經被告依和解內容履行完畢，原告其餘債權已歸
    於消滅，原告再依上開切結書，主張對被告仍有685,000 元
    債權，而請求被告給付685,000 元本息，為無理由，應予駁
    回。
七、據上論結，本件原告之訴為無理由，依民事訴訟法第78條，
    判決如主文。
中    華    民    國    98    年    9     月    18    日
                    民事第一庭    法  官  春生
正本係照原本作成。
如對判決上訴，須於判決送達後20日內向本院提出上訴狀，其未
表明上訴理由者，應於提出上訴後20日內向本院補提理由書狀（
均須按他造當事人之人數附繕本）。
中    華    民    國    98    年    9     月    18    日
                                  書記官  蘇雅慧


司法院資訊處製作；財團法人民間司法改革基金會備份。
